最高法院刑事判決　　　　　　　九十六年度台非字第一００號
上　訴　人　最高法院檢察署檢察總長
被　　　告　甲○○
上列上訴人因被告強盜案件，對於台灣台南地方法院中華民國九
十五年十二月二十日第一審確定判決（九十五年度訴字第一一五
六號，起訴案號：台灣台南地方法院檢察署九十五年度偵字第一
０五六二號），認為違法，提起非常上訴，本院判決如下：
    主  文
原判決違背法令之部分撤銷。
    理  由
非常上訴理由稱：「按判決不適用法則或適用不當者，為違背法
令，刑事訴訟法第三百七十八條定有明文。經查本件判決認定被
告甲○○基於強盜之犯意，於民國九十五年七月九日凌晨一時三
十八分許，持其所有客觀上可為兇器之生魚片刀一把，前往台南
市○區○○路九十九號「界揚超商」內，取出預藏生魚片刀，將
店員林子瑋逼進櫃臺內，使其不敢抗拒，再喝令林子瑋交出錢財
。林子瑋見狀，立即出聲呼救，店內另一名同事李威宏及客人楊
志忠聞訊前來，三人乃合力反制甲○○。於反抗過程中，甲○○
可預見手中持有之生魚片刀極可能刺中林子瑋及李威宏，使其二
人受傷，竟仍基於傷害之不確定故意，於拉扯過程中拒不放下生
魚片刀，刀子因而刺中林子瑋，致林子瑋受有右前臂裂傷併橈神
經、橈側屈肌腱斷裂等傷害之事實。被告犯罪時間為九十五年七
月九日，係在刑法於九十四年一月七日修正，同年二月二日公布
，於九十五年七月一日施行之後。而修正後刑法既已刪除第五十
五條關於牽連犯之規定，則被告所犯上述強盜及傷害罪，應依數
罪併罰之規定分論併罰，始為適法，並無新舊法比較適用之問題
。乃原判決竟予以比較新舊法，認修正後之規定並非較有利於被
告，依刑法第二條第一項『行為後法律有變更者，適用行為時之
法律。但行為後之法律有利於行為人者，適用最有利於行為人之
法律』之規定，應適用行為時法律，即適用修正前刑法第五十五
條牽連犯之規定，從一重論處加重強盜未遂罪，判處被告有期徒
刑五年，顯有適用法則不當之違法。案經確定，爰依刑事訴訟法
第四百四十一條、第四百四十三條之規定提起非常上訴，以資救
濟。」等語。
本院按判決不適用法則或適用不當者，為違背法令，刑事訴訟法
第三百七十八條定有明文。本件原確定判決認定被告基於強盜犯
意，於九十五年七月九日凌晨一時三十八分許，持其所有客觀上
可為兇器之生魚片刀一把，前往台南市○區○○路九十九號「界
揚超商」內，取出預藏生魚片刀，將店員林子瑋逼進櫃檯內，使
其不敢抗拒，再喝令林子瑋交出錢財。林子瑋見狀，立即出聲呼
救，店內另一名同事李威宏及客人楊志忠聞訊前來，三人乃合力
反制甲○○。於反抗過程中，被告可預見手中持有之生魚片刀極
可能刺中林子瑋及李威宏，使其二人受傷，竟仍基於傷害之不確
定故意，於拉扯過程中拒不放下生魚片刀，刀子因而刺中林子瑋
，致林子瑋受有右前臂裂傷併橈神經、橈側屈肌腱斷裂等傷害之
事實。經查被告犯罪時間為九十五年七月九日，係在刑法於九十
四年一月七日修正，同年二月二日公布，於九十五年七月一日施
行之後。現行刑法既已刪除第五十五條關於牽連犯之規定，則被
告所犯上述強盜罪及傷害罪，自不得適用行為時法律所無之牽連
犯規定論處，亦無新舊法比較適用之問題。乃原判決竟予以比較
新舊法，認修正後之規定並非較有利於被告，依刑法第二條第一
項「行為後法律有變更者，適用行為時之法律。但行為後之法律
有利於行為人者，適用最有利於行為人之法律」之規定，應適用
行為時即修正前刑法第五十五條牽連犯規定，從一重論處加重強
盜未遂罪云云，顯有適用法則不當之違法。案經確定，非常上訴
意旨執以指摘，洵有理由。惟原判決尚非不利於被告，應僅將原
判決違背法令之部分撤銷，以資糾正。
據上論結，應依刑事訴訟法第四百四十七條第一項第一款前段，
判決如主文。
中　　華　　民　　國　九十六　年　  五 　 月 　十一 　日
                      最高法院刑事第九庭
                          審判長法官  洪　清　江
                                法官  石　木　欽
                                法官  李　伯　道
                                法官  林　勤　純
                                法官  陳　晴　教
      本件正本證明與原本無異
                                      書  記  官
中　　華　　民　　國　九十六　年　　五　　月　二十一　日
                                                     m
